臺灣高等法院臺南分院民事判決　　　　　　94年度上字第59號
上　訴　人　卯○○　　住雲林縣斗六市鎮○路230號
被 上 訴人　丁○○　　住雲林縣斗六市○○路193號之52
　　　　　　戊○○　　住雲林縣斗六市○○路223巷1弄31號
上 列 二人
訴訟代理人　林重仁　　律師
被 上 訴人　庚○○　　住雲林縣斗六市鎮○路224號
　　　　　　寅○○○　住屏東市○○路954巷27弄21號
　　　　　　壬○○　　住臺中市○○街25號6樓
　　　　　　辛○○　　住雲林縣斗六市○○路193號之52
　　　　　　癸○○　　住同上
　　　　　　己○○　　住同上
　　　　　　甲○○　　住臺中縣大里市○○○街28號
　　　　　　子○○　　住臺中縣大里市○○街60巷10弄30號
　　　　　　丑○○　　住臺中縣太平市○○路119之2號
　　　　　　丙○○　　住臺中縣大里市○○○街28號
　　　　　　乙○○　　住同上
上列當事人間請求拆屋還地等事件，上訴人對於中華民國九十四
年二月三日臺灣雲林地方法院九十三年度訴字第一四七號第一審
判決，提起上訴，本院於九十四年八月九日言詞辯論終結，判決
如下：
    主  文
上訴駁回。
第二審訴訟費用由上訴人負擔。
    事  實
甲、上訴人方面：
一、聲明：求為判決：
（一）原判決廢棄。
（二）被上訴人丁○○、戊○○、庚○○、寅○○○、壬○○、
      辛○○、癸○○、己○○、甲○○、子○○、丑○○、丙
      ○○、乙○○應將坐落雲林縣斗六市○○○段朱丹灣小段
      二四之三地號土地上如附圖所示Ａ、Ｂ、Ｃ、Ｄ部分及同
      段二四之二地號土地上如附圖所示Ｅ、Ｆ部分之地上物拆
      除，將土地騰空並回復原狀返還予上訴人及其他共有人全
      體。
（三）被上訴人丁○○、戊○○、庚○○、寅○○○、壬○○、
      辛○○、癸○○、己○○、甲○○、子○○、丑○○、丙
      ○○、乙○○自民國九十三年五月二十五日起至土地交還
      日止，按年連帶給付上訴人新台幣（下同）三萬九千九百
      五十元之損害金。
（四）第一、二審訴訟費用由被上訴人負擔。
二、陳述：除與原判決記載相同者外，補稱略以：
（一）被上訴人以系爭土地為被上訴人戊○○之母沈郭連桂向上
      訴人祖父所承租用以興建建物使用，兩造對此未訂立書面
      契約云云，上訴人嚴正否認此項事實。原審判決片面聽信
      其言，未探求證人許松祥之真意，率予認定有不定期租賃
      關係而駁回上訴人於原審請求顯有違誤。
（二）被上訴人之被繼承人沈郭連桂與上訴人祖父有何租賃關係
      ，其租金為何，範圍為何均未敘明，斷然認定為不定期租
      賃，其效力如何及於其他共有人，亦未載明，益見原判決
      已逾乎民事舉證責任法則之運用。
（三）有關本案地上物，房屋稅證明所載面積與複丈成果圖面積
      不符，與被上訴人所述占用私用範圍不一致，顯有令被上
      訴人證明如有承租之面積為何？
（四）被上訴人如涉及拆擴建面積，亦有令地政繪製擴建前後面
      積之差異圖。
（五）三、四十年前，系爭土地為何耕地，應適用三七五耕地條
      例之適用，如有租約，亦請函文向斗六市公所詢問是否有
      耕地租約。
（六）父、祖輩時代即多次追討，被上訴人均未置理，被上訴人
      所述如有承租，請命其提出三、四十年來各期租金收據，
      以資證明。
（七）上訴人祖母洪員與祖父確是招贅婚無訛。系爭土地應該是
      我祖母洪員借給沈郭蓮桂的。
三、證據：除援用原審提出者外，請求傳喚證人許松祥。
乙、被上訴人丁○○、戊○○方面：
一、聲明：求為判決：
（一）上訴駁回。
（二）第二審訴訟費用由上訴人負擔。
（三）如受不利判決被上訴人願供擔保，請准宣告免為假執行。
二、陳述：除與原判決記載相同者外，補稱略以：
（一）依被上訴人九十三年三月四日於原審所呈民事答辯狀所附
      證一房屋稅籍證明書所載（起課年月七十七年一月、折舊
      年數四十五年），證人陳東明在原審九十三年八月五日審
      理時所為供述（我出生就一直住在那裡，被告何時搬來我
      不知道，因為當時我還沒有出生），及被上訴人丁○○在
      九十三年四月二十九日審理時所為陳述（房子是我婆婆建
      的，屋齡約六十幾年）足見系爭房屋之屋齡超過六十年。
（二）系爭坐落雲林縣斗六市○○○段朱丹灣小段二四之二、二
      四之三號土地，共有人中之上訴人卯○○及訴外人許弘源
      係於九十年五月十五日因分割繼承而自被繼承人許長輕繼
      承取得系爭土地應有部分各四分之一，另一共有人許松祥
      則於七十五年十一月自其被繼承人許慎終繼承取得系爭土
      地應有部分二分之一；許慎終、許長輕則於四十六年三月
      間因繼承取得系爭土地應有部分各二分之一（以上參見卷
      內所附土地登記簿及土地登記謄本）。依上述說明得知系
      爭建物興建時，基地尚非許慎終、許長輕所有，而係登記
      在許慎終、許長輕之母洪員名下，亦即原始之法律關係應
      發生於被上訴人戊○○母親沈郭蓮桂及上訴人祖母洪員（
      經查上訴人祖父與祖母間為招贅婚）之間。
（三）被上訴人係基於租賃關係而占有使用系爭土地，有下列事
      實可資為證：
　  (一)證人許松祥於原審九十三年八月二十六日審理時證稱「丁
      ○○是拿來當作我們不能種竹子的損失，不是當作租金用
      ，土地是在我祖父那時，就借給被告他們蓋房子，我聽我
      祖父說過看他們可憐，．．．。」依最高法院四十六年台
      上字第五一九號判例意旨「因使用租賃物而支付之對價，
      即為租金，其約定之名稱如何，原非所問。上訴人使用系
      爭房屋，依調解結果，按月應給付被上訴人稻谷一百五十
      台斤，不得謂非使用房屋之對價，應不因其名為補貼而謂
      非屬租金性質。」且被上訴人之夫沈宏文有給付租金稻谷
      三百斤予許慎終之證明（參見被上訴人九十三年三月四日
      於原審所呈民事答辯狀所附證二號證明書），由證人證詞
      、租金證明與判例意旨互相參照，足見租賃關係存在。
　  (二)民法第四百二十二條規定「不動產之租賃契約，其期限逾
      一年者，應以字據訂立之，未以字據訂立者，視為不定期
      限之租賃。」本件被上訴人之被繼承人沈郭蓮桂與上訴人
      之祖母間就系爭土地所訂立之租賃契約，應為不定期限之
      租賃，蓋承租人使用系爭土地之期限超過一年，其間並按
      年給付租金，給付租金數額為蓬萊稻谷、在來稻谷各一百
      五十台斤，依六十六年間之稻谷價格折合新台幣為一千九
      百八十元（以上參照被上訴人於原審九十三年三月四日所
      呈民事答辯狀證二號），尚高於當時租金標準。
　  (三)又被上訴人之被繼承人沈郭蓮桂與上訴人祖母分別去世後
      ，即由沈郭蓮桂繼承人繼承系爭土地之承租權及地上物所
      有權，同時由沈宏文代表，依約繳納地租即每年稻谷三百
      斤，由許慎終代表受領，嗣沈宏文死亡後則由被上訴人丁
      ○○代表給付，由許慎終、許松祥代表受領，有收租證明
      書三紙附卷及提存書二紙可資為證，因此系爭土地之租賃
      關係因繼承之故，目前仍存在於上訴人、被上訴人間。
    (四)兩造間之土地租賃關係既尚存在，被上訴人使用系爭土地
      即難謂係無權占用，上訴人請求被上訴人等拆屋還地即無
      理由。又兩造間之租賃關係既尚存在，則被上訴人若有積
      欠上訴人租金，應由上訴人依租賃之法律關係加以請求，
      本件上訴人主張被上訴人無權占用以致其受有損害，請求
      被上訴人等按年連帶給付上訴人三萬九千九百五十元之損
      害金，於法不合。
    (五)按「民法第四百五十條第二項固規定租賃未定期限者，各
      當事人得隨時終止契約。但土地法為民法之特別法，土地
      法規定，租用建築房屋之基地，非有土地法第一百零三條
      所列各款情形之一，出租人不得收回。故縱該土地上之房
      屋因故滅失，而租用基地之契約，若未合法終止，契約之
      效力仍續存在，承租人仍得使用基地申請重建房屋（最高
      法院五十一年台上字第二九八七號判例參照）。故上訴人
      主張其依民法第四百五十條第二項規定終止兩造之不定期
      基地租賃契約，並謂兩造租賃契約已終止，被上訴人為無
      權占有系爭土地云云，容有誤會，亦無足取。再基地租賃
      如承租人無土地法第一百零三條所定各款之情事，出租人
      即不得終止基地租賃契約收回土地，尤無因房屋之老舊與
      土地價值不相當，而得據為終止基地租賃契約之正當事由
      ，上訴人所謂之類推土地法第一百條第一款規定請求被上
      訴人拆屋還地，亦非可取。上訴人聲請鑑定被上訴人所有
      之房屋是否為危險建物，與本件基地租賃契約原無關係，
      自無必要。」（最高法院八十六年台上字第二二五八號判
      決參照）上訴人以房子部分倒塌為由請求返還土地，依上
      開判例及判決意旨觀之，亦無理由。
三、證據：除援用原審所提出之證據外，另補提提存書影本二份
    、存證信函影本一份。
丙、被上訴人己○○、庚○○、辛○○、壬○○、癸○○、寅○
    ○○、甲○○、子○○、丑○○、丙○○、乙○○方面：
    被上訴人等人未於準備程序及言詞辯論期日到場，亦未提出
    準備書狀作何聲明或陳述。惟被上訴人己○○、庚○○、辛
    ○○、壬○○、癸○○等人於原審之陳述均與被上訴人丁○
    ○所為之陳述相同，茲引用之。
    理  由
一、本件被上訴人己○○、庚○○、辛○○、壬○○、癸○○、
    寅○○○、甲○○、子○○、丑○○、丙○○、乙○○經合
    法通知無正當理不到場，核無民事訴訟法第三百八十六條各
    款所列情形，准依上訴人聲請，由其一造辯論而為判決。
二、上訴人起訴主張：
    坐落雲林縣斗六市○○○段朱丹灣小段二四之二、二四之三
    地號土地（下稱系爭土地）為上訴人及訴外人許松祥、許弘
    源所共有，其上遭被上訴人等人公同共有之未保存登記建物
    （下稱系爭建物）所占用。建物雖自被上訴人等人之被繼承
    人沈郭連桂時即建築在系爭建物上，然沈郭連桂當時並未承
    租系爭土地，嗣被上訴人等人繼承後亦與上訴人間未簽訂任
    何使用借貸或租賃關係，是被上訴人等人現今以系爭建物占
    有使用系爭土地，並無正當權源。縱認有何租賃契約，惟系
    爭房屋已不堪使用，原告亦主張終止租賃契約，請求被上訴
    人拆除如附圖所示之Ａ、Ｂ、Ｃ、Ｄ、Ｅ、Ｆ部分之地上物
    ，並將該部分之土地返還上訴人及其他共有人，再自九十三
    年五月二十五日起至返還土地時止，按年給付上訴人三萬九
    千九百五十元之損害金。
三、被上訴人丁○○、戊○○及己○○、庚○○、辛○○、壬○
    ○、癸○○則以：
    系爭土地乃被上訴人等人之被繼承人沈郭連桂生前為建築系
    爭建物而向上訴人祖母洪員所承租（於原審主張向上訴人祖
    父承租，在本院更正此部分事實之陳述為：係向上訴人祖母
    所承租，因系爭土地當時登記在上訴人祖母名下，上訴人祖
    父與祖母間為招贅婚），每年均給付租金即稻穀三百台斤。
    嗣沈郭連桂過世後，被上訴人亦繼續向上訴人之伯父即系爭
    土地共有人之一許慎終及許慎終之繼承人許松祥給付租金，
    是上訴人係基於不定期之基地租賃關係而占有使用系爭土地
    。且本件並無土地法第一百零三條各款之情事，而系爭建物
    雖屬老舊但仍可使用，故上訴人另主張終止租賃契約，請求
    返還土地云云，亦屬無據等語，資為抗辯。
四、上訴人主張系爭二四之二、二四之三地號土地為上訴人與其
    他共有人所共有，然被上訴人之被繼承人沈郭連桂建築之未
    保存登記建物分別占用系爭二四之二、二四之三地號土地上
    如附圖所示Ａ、Ｂ、Ｃ、Ｄ、Ｅ、Ｆ部分土地，業據上訴人
    提出土地登記謄本二份為證（原審卷第一四頁至第一七頁）
    ，復經原審法院及原審法院斗六簡易庭會同雲林縣斗六地政
    事務所勘測屬實，此有原審法院勘驗筆錄、現場相片、該所
    九十三年一月十二日、九十三年六月十日土地現況複丈成果
    圖各一份在卷可憑（原審六簡調卷第三○頁至第三五頁、原
    審卷第一八頁、第八八頁至第九二頁）。另沈郭連桂於七十
    七年三月十二日死亡，其繼承人為戊○○、寅○○○、丁○
    ○、壬○○、辛○○、癸○○、己○○、甲○○、子○○、
    丑○○、丙○○、乙○○等十二人（以下簡稱戊○○等十二
    人）之事實，業據上訴人提出戶籍謄本七份、戶口名簿謄本
    四份及繼承系統表一份（原審卷第四九頁至第七一頁），均
    為被上訴人戊○○等十二人所不爭執或未到場爭執，上訴人
    此部分主張亦堪信為真實。惟查被上訴人庚○○乃為被上訴
    人戊○○之次男並非沈郭連桂之繼承人，此有上開戶籍謄本
    及繼承系統表可稽，此部分上訴人之主張，則為不可採。
五、上訴人主張被上訴人戊○○等十二人公同共有之系爭建物占
    用上訴人共有之系爭土地，並無正當權源等語，則為被上訴
    人戊○○、丁○○、己○○、辛○○、壬○○、癸○○等人
    所否認，並以前揭情詞置辯，是本件應審酌者為：
（一）兩造間就系爭土地有無租賃關係存在？
（二）倘認有租賃關係存在，上訴人終止租賃契約是否合法？
    茲分別析述如下：
（一）兩造間就系爭土地有無租賃關係存在？
    (一)被上訴人戊○○等人抗辯：系爭建物坐落之基地即系爭土
      地乃被上訴人之被繼承人沈郭連桂為建築房屋而向上訴人
      之祖母洪員所承租，沈郭連桂承租後即興建系爭房屋供家
      人居住。當時兩人並約定每年給付三百台斤稻穀作為租金
      ，嗣房屋登記予沈郭連桂之子沈宏文、戊○○、沈梓書三
      人為納稅義務人，並繼續由沈郭連桂之長子沈宏文代表承
      租人按年給付予上訴人之大伯即系爭土地原共有人之一許
      慎終。俟沈宏文死亡後，即由其妻及其弟即被上訴人丁○
      ○、戊○○繼續給付租金，其後許慎終亦死亡，被上訴人
      丁○○、戊○○即繼續於每年農曆年前給付租金予許慎終
      之繼承人即系爭土地現共有人之一許松祥，許松祥嗣拒收
      九十二年之租金，被上訴人始以原審法院九十三年存字第
      二五一號及九十四年度存字第一一七號分別提存租金各三
      千七百元等語，並提出房屋納稅證明書影本一紙及六十三
      、六十四年間許慎終簽收蓬萊米一百五十台斤、在來米一
      百五十台斤之租金收據影本二份及前開提存書影本二份為
      證（原審六簡調卷第四十五頁至第四十八頁、原審卷第一
      一四頁及本院卷第一一七、一一八頁）。且上訴人於原審
      斗六簡易庭在九十三年一月十二日勘驗現場時亦已自陳：
      「系爭土地是分割繼承而來，以前我祖父的時代是將土地
      提供給相對人丁○○、戊○○（之被繼承人沈郭連桂）使
      用並用穀物作為使用之代價」（原審六簡調卷第三二頁）
      。證人許松祥於原審法院亦證稱：「‧‧‧被告每年是有
      給蓬萊米一百五十斤與在來米一百五十斤稻穀給我沒錯‧
      ‧‧」等語（原審卷第三三頁）、「‧‧‧土地是在我祖
      父那時，就借給被告他們蓋房子‧‧‧」（原審卷第一三
      四頁）等語，而上訴人於本院辯論期日亦更正當事人應係
      其祖母洪員而非其祖父，足見被上訴人抗辯系爭土地確係
      上訴人祖母洪員時起即同意由沈郭連桂建築房屋使用，且
      使用人沈郭連桂、其繼承人即被上訴人等人自使用時起即
      按年給付使用之對價即租金稻穀三百台斤，從未間斷，是
      被上訴人所辯，應屬有據，堪信為真實。
    (二)上訴人固否認前開收據之真正，然查：系爭土地原為上訴
      人之祖母洪員所有，上訴人之父許長輕及大伯許慎終於五
      十年六月間（登記原因發生日期為四十六年三月二十二日
      ）繼承，應有部分各二分之一，嗣許松祥於七十六年三月
      間（登記原因發生日期為七十五年十一月十日）繼承許慎
      終之所有權應有部分二分之一，而上訴人與訴外人許弘源
      則係於九十二年五月二十日（登記原因發生日期為九十年
      五月十五日）因分割繼承而繼受其父許長輕之所有權應有
      部分二分之一，此有原審法院依職權調取之系爭土地歷年
      登記簿謄本可參（原審卷第一六六頁至第一八○頁），足
      見上開租金收據簽收人許慎終於六十三、六十四年間確為
      系爭土地之共有人之一。況上訴人於原審斗六簡易庭亦已
      自陳相對人丁○○、沈添錄用「穀物」作為使用之代價；
      證人許松祥亦證稱確實每年向被上訴人丁○○收取蓬萊米
      一百五十台斤、在來米一百五十台斤稻穀等語，該收取之
      標的物核與收據所載之地租標的物相同，益徵被上訴人提
      出之租金收據應屬真正。證人許松祥雖補稱，其「不知被
      告給付稻穀之原因」（原審卷第三三頁），嗣於四個月後
      又改稱：「丁○○拿租金給我是拿來當作我們不能種竹子
      的損失，不是當作租金用」（原審卷第一三四頁）等語，
      其就收取稻穀之原因前後供述不一，且無故收取他人之物
      ，亦與常情相違，是證人許松祥此部分供述，實難採信。
      上訴人另又主張：「我哥哥許松祥若是有向被上訴人收取
      租金話，我們不可能不知道，我們確實沒有向被上訴人收
      取租金。」云云（本院卷第一一○頁），經查，上訴人與
      證人許松祥及其他繼承人就所繼承之遺產即系爭土地，均
      已分割，是則各繼承人已非基於繼承而公同共有本件租賃
      關係之權利，被上訴人（即債務人）即無向全體繼承人為
      租金之給付之必要，共有人許松祥及其父許慎終確有向被
      上訴人丁○○收取稻穀，且其租金亦非不可分之給付（民
      法第二百九十三條第一項參照），且上訴人亦自認上訴人
      並用穀物作為使用系爭土地之代價，已如前述，本件既由
      共有人許松祥及其父許慎終常年收取稻穀，應認其係基於
      共同出租人之代表人之身份而收取，被上訴人所為清償之
      效力自及於上訴人，是則上訴人以向未收取租金為由之主
      張即不足採。
    (三)綜上調查，本件被上訴人之被繼承人沈郭連桂生前，向上
      訴人之祖母洪員承租系爭土地，係為供建築系爭房屋住居
      之用，並按年給付稻穀為使用代價，且已逾一年期限又未
      定立字據，是當時沈郭連桂與上訴人之祖母洪員之間已成
      立不定期之基地租賃契約（民法422條）。又自沈郭連桂
      時起至被上訴人等人繼承系爭土地之承租權及系爭房屋止
      ，均每年繳納租金，未曾欠租，已如前述，而兩造既均為
      前開基地租賃契約當事人之繼承人自應繼受前開不定期租
      賃契約之權利義務，是兩造間就系爭土地確因繼承而有租
      地建屋之基地租賃契約存在，且為不定期租賃契約，應堪
      認定。是上訴人主張其與被上訴人間並無租賃契約存在等
      語，為不可採。
（二）上訴人片面終止租賃契約是否合法？
    (一)按以租用基地為目的之租賃契約，依土地法第一百零三條
      之規定，非有該條所列各款之情形，不能由基地所有人任
      意為終止租約之意思表示。租用基地建築房屋未依土地法
      第一百零二條為地上權之登記，雖未發生地上權之效力，
      究不失為租賃關係，仍應適用同法第一百零三條之規定。
      又租用基地建築房屋契約，既以承租人有特定之房屋而使
      用其基地為目的，則縱屬不定期限之基地租賃，依契約之
      目的，探求當事人之真意，亦應解為租賃關係至該特定房
      屋不堪使用時消滅。最高法院四十年台上字第一三二一號
      、八十五年台上字第七九○號、八十七年台上字第二四七
      五號判決酌參。
    (二)上訴人雖主張系爭建物橫樑損壞，已破舊不堪使用等語，
      而被上訴人丁○○亦不爭執橫樑損壞之事實，然否認該房
      屋不堪使用，辯稱：「系爭建物現供作營早餐店使用」（
      原審六簡調卷第三二頁反面）。經查，系爭建物主體為木
      磚造蓋瓦之平房，建物前方及南側加蓋涼棚，其橫樑雖有
      損壞，然其結構主體外觀仍屬完整，屋頂、牆壁均無破損
      ，尚未達不堪使用之狀態，此觀諸系爭建物之相片附於簡
      易庭卷即可明瞭，此並經原審法院現場勘驗無訛（原審六
      簡調卷第三二至第三五頁、原審卷第八八至九十頁）。
    (三)又本件應屬不定期之基地租賃契約無訛，已如前述，揆諸
      上開判決要旨之實務見解，本件租賃契約須有土地法第一
      百零三條所列各款之情形，出租人即上訴人始得終止契約
      或於系爭特定房屋不堪使用時消滅。本件被上訴人等人既
      均按年繳交租金，上訴人復未主張被上訴人等人有何土地
      法第一百零三條所列各款之情形，是上訴人片面主張終止
      本件租賃契約，自屬無據，且系爭建物尚未達不堪使用之
      狀態，亦不生租賃契約消滅之問題。是上訴人主張被上訴
      人戊○○等十二人占有使用系爭土地無正當權源等語，尚
      難採信。
六、其次，上訴人主張被上訴人庚○○公同共有之系爭建物占用
    上訴人共有之系爭土地，並無正當權源等部分，亦為被上訴
    人庚○○所否認並以前開情詞置辯。經查被上訴人庚○○為
    被上訴人戊○○之次男並非沈郭連桂之繼承人，已如上述，
    則其並非系爭建物之公同共有人，亦非繼承原承租人沈郭連
    桂之不定期基地租賃契約之人，上訴人對被上訴人庚○○主
    張無權占有，其訴訟標的之法律關係顯有欠缺，其訴亦為無
    理由。
七、綜上所述，被上訴人戊○○等十二人因繼承原承租人沈郭連
    桂之不定期基地租賃契約及系爭房屋，而占有使用系爭土地
    ，且系爭房屋尚堪使用，又無任何得終止或消滅租賃契約之
    法定事由存在，是上訴人主張被上訴人等人占有使用系爭土
    地無正當權源、系爭房屋已不堪使用等語，尚難採信；又被
    上訴人庚○○既非繼承原承租人沈郭連桂之不定期基地租賃
    契約，亦非系爭房屋之繼承人，是上訴人主張被上人庚○○
    占有使用系爭土地，並無正當權源且系爭房屋已不堪使用云
    云，亦不可採。從而，上訴人請求被上訴人等十三人應拆除
    如附圖所示Ａ、Ｂ、Ｃ、Ｄ、Ｅ、Ｆ部分之地上物，並將該
    部分之土地返還上訴人及其他共有人，再自九十三年五月二
    十五日起至返還土地時止，按年給付上訴人三萬九千九百五
    十元之損害金，依法無據，不應准許。其假執行之聲請，亦
    失所附麗，應併予駁回。原審為上訴人敗訴之判決，及駁回
    其假執行之聲請，並無不合。上訴意旨指摘原判決不當，求
    予廢棄改判，為無理由，應予駁回。至於原審就被上訴人庚
    ○○部分，駁回上訴人之訴，其理由雖有不當，但依上開理
    由應認為正當，亦即其結果並無二致，仍應予維持，並此敘
    明。
八、本件事證已臻明確，上訴人請求再行傳喚證人許松祥，因該
    證人已於原審證述稽詳，核無傳喚之必要。另有關本案系爭
    房屋，其房屋稅證明所載面積與複丈成果圖面積不符等部分
    ，因租地建屋，原則上必留有空地，尤其五、六十年前早期
    農村社會更是如此，且所留空地更大，是上訴人請求囑託地
    政機關繪製擴建前後面積之差異圖及承租面積為何，亦無必
    要。又兩造其他攻擊、防禦方法及證據資料，與本件為判決
    之基礎亦無關係，毋庸贅述，併此敘明。
九、據上論結，本件上訴為無理由，依民事訴訟法第四百六十三
    條、第三百八十五條第一項前段、第四百四十九條第一項、
    第七十八條，判決如主文。
中　　華　　民　　國　　94　　年　　8 　　月　　23　　日
　　　　　　　　　民事第三庭　審判長法　官  林輝雄
　　　　　　　　　　　　　　        法　官  徐宏志
　　　　　　　　　　　　　　        法　官  王明宏
上為正本係照原本作成。
如對本判決上訴，須於判決送達後20日內向本院提出上訴狀，未
表明上訴理由者，應於上訴後20日內，向本院提出理由書（須附
繕本）。
中　　華　　民　　國　　94　　年　　8 　　月　　23　　日
                                    書記官　黃全忠
                                                Ｊ
